【裁判字號】    97,訴,1023
【裁判日期】    971015
【裁判案由】    偽造文書
【裁判全文】
臺灣雲林地方法院刑事判決              97年度訴字第1023號
公  訴  人  臺灣雲林地方法院檢察署檢察官
被      告  甲○○
                    （現於臺灣雲林看守所羈押中）
上列被告因偽造文書案件，經檢察官提起公訴（97年度偵緝字第
230 號），被告於準備程序期日就被訴事實為有罪陳述，本院進
行簡式審判程序，並判決如下：
    主  文
甲○○行使偽造私文書，足以生損害於公眾及他人，處有期徒刑
肆月，如易科罰金，以銀元參佰元即新臺幣玖佰元折算一日，減
為有期徒刑貳月，如易科罰金，以銀元參佰元即新臺幣玖佰元折
算一日，內政部警政署國道公路警察局違反道路交通管理事件通
知單上貳張之「乙○○」之署名共參枚，及指印壹枚，均沒收。
    事  實
一、甲○○於民國95年6 月24日下午5 時58分許，駕駛車牌號碼
    JN -557 號營全聯結車，行經國道1 號高速公路南下245 公
    里處（位雲林縣大埤鄉），因行車超速遭警攔阻，為逃避刑
    責，竟基於偽造署押、偽造私文書及行使偽造私文書之犯意
    ，冒「乙○○」名義，在內政部警政署國道公路警察局公警
    局交字第Z00000000 號舉發違反道路交通管理事件通知單之
    收通知聯者簽章處，偽簽「乙○○」署名2 枚（含一式複寫
    於通知聯及移送聯，起訴書漏載通知聯），偽造表示乙○○
    已收受該舉發單通知聯之證明之私文書後，再將其中之移送
    聯及存根聯持以交還警員收執而行使之，並在員警所交付公
    警局交字第Z00000000 號違規通知單存根聯背面偽造「乙○
    ○」之署名1 枚、填寫乙○○年籍資料，及按捺指紋1 枚，
    均足以生損害於乙○○及警察機關對於取締道路交通違規之
    正確性。嗣經警將甲○○冒名在上開違規通知單存根聯背面
    所書寫之年籍資料及按捺指印送請內政部警政署刑事警察局
    鑑識，始悉上情。
二、案經乙○○訴請國道公路警察局第四警察隊報告臺灣雲林地
    方法院檢察署檢察官偵查起訴。
    理  由
一、上開事實，迭經被告甲○○在偵審中坦承不諱，核與被害人
    乙○○之指述情節相符，並有內政部警政署國道公路警察局
    舉發違反道路交通管理事件通知單之移送聯、公警局交字第
    Z00000000 號違規通知單存根聯背面上甲○○按捺指紋1 枚
    、內政部警政署刑事警察局97年4 月3 日刑紋0000000000號
    鑑驗書，乙○○所寫之違反道路交通管理事件陳述單（偵卷
    第8 至13頁、第24頁），及取締違規錄影光碟等在卷可參，
    被告犯行應堪認定，應依法論科。
二、【新舊法比較】行為後法律有變更者，適用行為時之法律。
    但行為後之法律有利於行為人者，適用最有利於行為人之法
    律，現行刑法第2 條第1 項定有明文。中華民國刑法於94年
    1 月7 日修正，於94年2 月2 日公布，並於被告行為後之95
    年7 月1 日施行。是本件被告行為後，法律已有變更。現行
    刑法第2 條第1 項之規定，係規範行為後法律變更所生新舊
    法律比較適用之準據法，於新刑法施行後，應適用新刑法第
    2 條第1 項之規定，為「從舊從輕」之比較。此外，本案新
    舊法比較之理由及結果，詳如附表所示。
三、論罪科刑：
  (一)按刑法第217 條第1 項之偽造印章、印文、署押罪，係指無
    製造權而不法摹造而言，若該偽造之印文、署押，本身亦足
    以表示某種特定用意或證明，乃刑法第210 條偽造私文書罪
    ，其偽造印文、署押之行為，則屬偽造私文書行為之一部，
    不另論罪，最高法院93年度台上字第1451號判決可資參照。
    是被告在上開違規通知單移送聯「收受通知聯者簽章」欄內
    偽簽「乙○○」署名，不待依據習慣或特約，單從形式上觀
    察，即足以知悉係表示由「乙○○」名義出具領收通知聯之
    證明，係屬於刑法第210 條之私文書。故核被告所為，係犯
    刑法第216 條、第210 條之行使偽造私文書罪。
  (二)至於被告於公警局交字第Z00000000 號違規通知單存根聯背
    面偽簽「乙○○」署名及偽造指印各1 枚，交付於警員，亦
    係被告用以掩飾身分，尚不足以為表示一定用意之證明，惟
    其在上開文件上偽造「乙○○」之署名、指印，仍足以生損
    害於警察機關取締交通違規之正確性與乙○○本人，是核被
    告此部分所為，係犯刑法第217 條第1 項之偽造署押罪。
  (三)被告為逃避查緝，於密切接近之時地偽造署押暨行使偽造私
    文書之行為，顯係基於同一冒名犯意下數個接續舉動，均係
    侵害相同之法益，為接續犯，屬於實質上一罪。
  (四)又其於上開違規通知單之收通知聯者簽章處，偽造「乙○○
    」署名之行為，屬偽造私文書之階段行為；而偽造私文書之
    低度行為，又為行使偽造私文書之高度行為所吸收，均不另
    論罪。
  (五)公訴人雖認為被告於上開違規通知單存根聯背面偽簽偽造「
    乙○○」之署名、指印，尚不足以為表示一定用意證明之資
    格，惟其涉犯刑法第217 條第1 項之偽造署押罪，已經敘明
    如上，此部分與起訴之部分有裁判上一罪之關係，為起訴效
    力所及，本院自得併予審理。
  (六)爰審酌被告犯本案之前未曾受有期徒刑以上刑之宣告，有臺
    灣雲林地方法院檢察署刑案資料查註紀錄表1 紙可稽，又被
    告之犯罪動機及目的，係為掩飾身份以逃避刑責，雖手段平
    和，然對於遭冒名之乙○○本人，滋生無端之困擾，又對警
    察機關舉發交通違規之正確性有重大之危害，惟念及其犯後
    坦承犯行，態度尚佳等一切情狀，處如主文所示之刑，並諭
    知易科罰金之折算標準。
  (七)另被告犯罪時間是在96年4 月24日之前，合乎減刑條件，依
    中華民國九十六年罪犯減刑條例第2 條第1 項第3 款、第7
    條規定，予以減刑，並定易科罰金之折算標準，以資懲儆。
  (八)上開違規通知單「收受通知聯者簽章」欄內偽造之「乙○○
    」署名2 枚（雖通知聯未扣案，但不能證明業已滅失），及
    上開違規通知單存根聯背面偽造「乙○○」之署名、指印各
    1 枚，均依刑法第219 條之規定沒收。
四、據上論斷，應依刑事訴訟法第273 條之1 第1 項、第299 條
    第1 項前段，刑法第2 條第1 項、第216 條、第210 條、第
    219 條，修正前刑法第41條第1 項前段，修正前罰金罰鍰提
    高標準條例第2 條，中華民國九十六年罪犯減刑條例第2 條
    第1 項第3 款、第7 條，判決如主文。
本案經檢察官郭俊男到庭執行職務。
中    華    民    國    97    年    10    月    15    日
                  刑事第三庭    法  官  蕭雅毓
以上正本證明與原本無異
如不服本判決，應於送達後10日內向本院提出上訴狀。（須附繕
本）
                                書記官  鍾宜津
中    華    民    國    97    年    10    月    15    日
附錄本案論罪科刑法條全文：
中華民國刑法第210條
偽造、變造私文書，足以生損害於公眾或他人者，處5 年以下有
期徒刑。
中華民國刑法第216條
行使第210 條至第215 條之文書者，依偽造、變造文書或登載不
實事項或使登載不實事項之規定處斷。
中華民國刑法第217條
偽造印章、印文或署押，足以生損害於公眾或他人者，處 3 年以
下有期徒刑。
盜用印章、印文或署押，足以生損害於公眾或他人者，亦同。
附表：
┌────────┬────────┬────────┬────────┐
│法        條    │修正前規定      │修正後規定      │新舊法之適用    │
├────────┼────────┼────────┼────────┤
│刑法第41條第1 項│刑法第41條第1 項│刑法第41條第1 項│(一)適用舊法。    │
│前段易科罰金部分│前段規定：「犯最│前段規定：「犯最│(二)本件被告行為時│
│                │重本刑為5 年以下│重本刑為5 年以下│之易科罰金折算標│
│                │有期徒刑以下之刑│有期徒刑以下之刑│準，應以銀元100 │
│                │之罪，而受6 個月│之罪，而受6 個月│元至300 元折算為│
│                │以下有期徒刑或拘│以下有期徒刑或拘│1 日，經依現行法│
│                │役之宣告，因身體│役之宣告者，得以│規所定貨幣單位折│
│                │、教育、職業、家│新台幣1 千元、2 │算新台幣條例第2 │
│                │庭之關係或其他正│千元或3 千元折算│條規定換算為新台│
│                │當事由，執行顯有│一日，易科罰金。│幣後，應以新台幣│
│                │困難者，得以1 元│」              │300 元至900 元折│
│                │以上3 元以下折算│                │算為1 日，修正後│
│                │1日 ，易科罰金。│                │則以新台幣1,000 │
│                │」罰金罰鍰提高標│                │元、2,000 元3,0 │
│                │準條例第2 條（已│                │00元折算1 日，修│
│                │刪除）規定：「依│                │正後刑法第41條第│
│                │刑法第41條易科罰│                │1 項前段規定，並│
│                │金或第42條第2 項│                │非較有利於被告，│
│                │易服勞役者，均就│                │依刑法第2 條第1 │
│                │其原定數額提高為│                │項前段規定，適用│
│                │100 倍折算1日 ；│                │行為時法律即修正│
│                │法律所定罰金數額│                │前刑法第41條第1 │
│                │未依本條例提高倍│                │項前段及罰金罰鍰│
│                │數，或其處罰法條│                │提高標準條例第2 │
│                │無罰金刑之規定者│                │條規定，定其易科│
│                │，亦同。」      │                │罰金之折算標準。│
└────────┴────────┴────────┴────────┘


司法院資訊處製作；財團法人民間司法改革基金會備份。
